【裁判字號】    98,財管,3
【裁判日期】    980213
【裁判案由】    選任遺產管理人
【裁判全文】
臺灣高雄地方法院民事裁定               98年度財管字第3號
聲  請  人  台灣金聯資產管理股份有限公司
                      1、12.
法定代理人  乙○○
                      送達代.
上聲請人聲請對被繼承人丁○○○選任遺產管理人事件，本院裁
定如下：
    主  文
選任蘇志成律師為被繼承人丁○○○（女，民國○○○年○月○
○日生，身份證統一編號：Ｚ000000000號）之遺產管
理人。
程序費用新臺幣壹仟元由被繼承人丁○○○之遺產負擔。
    理  由
一、按「繼承開始時，繼承人之有無不明者，由親屬會議於1 個
    月內選定遺產管理人，並將繼承開始及選定遺產管理人之事
    由，向法院報明。」、「無親屬會議或親屬會議未於前條所
    定期限內選定遺產管理人者，利害關係人或檢察官，得聲請
    法院選任遺產管理人，並由法院依前項規定為公示催告。」
    、又「先順序繼承人均拋棄其繼承權時，由次順序之繼承人
    繼承，其次順序之繼承人有無不明或第四順序之繼承人均拋
    棄其繼承權者，準用關於無人承認繼承之規定。」，民法第
    1177條、第1178條第2 項、第1176條第6 項分別定有明文。
二、聲請意旨略以：緣本院民事執行處96年度執字第110297號強
    制執行事件，債務人即被繼承人丁○○○於民國96年3 月20
    日死亡，其第1 至第3 順位之繼承人皆已拋棄繼承權並獲准
    予備查在案，致被繼承人丁○○○之遺產無人繼承，而長男
    丙○○對被繼承人丁○○○生前之債權債務關係及財產狀況
    顯較其他人或國有財產局更為了解，為順利清償對聲請人之
    債務，爰依民法第1177條、第1178條、第1179條第6 項規定
    ，狀請本院依法選任被繼承人之長男丙○○為本件之遺產管
    理人等語。
三、經查：
  (一)聲請人主張前揭事實，業據其提出被繼承人之除戶謄本、繼
    承系統表、本院民事執行處97年4 月10日雄院高96執夏字第
    110297號通知、本院97年7 月17日雄院高96繼雄字第871 號
    准予備查函、拋棄繼承人之戶籍謄本等件各1 份為證，並經
    本院依職權調取上開卷宗核閱屬實，堪信為真實。
  (二)聲請人既對被繼承人有債權存在，為其債權人，自應屬利害
    關係人無訛。又被繼承人之繼承人均已依法拋棄繼承，復查
    無其他合法繼承人存在，揆諸前揭規定，自應準用關於無人
    承認繼承之規定，參以其親屬會議並未於死亡發生之日起1
    個月內為其選定遺產管理人並呈報本院，是聲請人以利害關
    係人之地位，向本院聲請選任遺產管理人，自屬有據。
  (三)本院審酌：被繼承人丁○○○前揭現存之合法繼承人既均已
    依法拋棄繼承，可知顯已不願再與被繼承人丁○○○之遺產
    有何糾葛，本無義務就其遺產再為管理，況本院函詢拋棄繼
    承人丙○○是否願擔任本件遺產管理人，經陳報無意願；而
    擔任遺產管理人，須熟悉相關法律程序進行遺產處分，經本
    院自高雄律師公會願意擔任法院遺產管理人名單中徵詢後，
    蘇志成律師願意以其專業知識管理及處理被繼承人丁○○○
    後續之遺產問題，有電話紀錄1 紙附卷可稽，爰選任蘇志成
    律師為本件遺產管理人。另因本件被繼承人丁○○○之全部
    繼承人均拋棄繼承，而「準用」無人承認繼承之規定，與繼
    承人有無不明之情形尚屬有間，是民法第1178條第1 項關於
    承認繼承之公示催告，即無準用之餘，附此敘明。
四、依非訟事件法第157 條、第24條第1 項，裁定如主文。
中    華    民    國    98    年     2    月    13    日
                  家事法庭司法事務官  任士慧
以上正本係照原本作成。
如對本裁定抗告，須於裁定送達後10日之不變期間內，向本院提
出抗告狀，並繳納抗告費新臺幣1,000 元。
中    華    民    國    98    年    2     月    13    日
                            書  記  官  蔡金臻


司法院資訊處製作；財團法人民間司法改革基金會備份。
